【裁判字號】    89,上易,4519
【裁判日期】    900119
【裁判案由】    賭博等
【裁判全文】
臺灣高等法院刑事判決                          八十九年度上易字第四五一九號
    上  訴  人
    即  被  告  甲○○
    選任辯護人  歐龍山
右上訴人因賭博等案件，不服台灣桃園地方法院八十九年度易字第六二號中華民國八
十九年六月二十一日第一審判決（起訴案號台灣桃園地方法院檢察署八十八年度偵字
第一四０八０號）提起上訴，本院判決如左：
    主  文
上訴駁回。
    事  實
一、甲○○意圖營利，基於概括之犯意，自民國（下同）八十五年六月間起至八十六
    年九月底止，連續在桃園縣平鎮市○○路○段六十一號住處，提供六合彩「全車
    」、「港二星」、「港三星」，自零一至四七共四十七個號碼，其中「全車」每
    簽一支賭資為新台幣（`同）九十元「二星」、「三星」每簽一支賭資為八十五
    元，聚集不特定之多數人以簽選各組號碼方式賭博財物，約定所簽選之號碼與每
    星期二、四同日香港六合彩開出之六組號碼相同者，可贏得五千一百元至五萬一
    千元不等之賭資，如未簽中，則由甲○○贏得賭資。
二、緣乙○○○自八十五年六月起至八十六年底止，即連續以 0000000、0000000、
    0000000、0000000、0000000、000000 0、0000000及0000000等電話，或傳真方
    式向甲○○簽賭，其中乙○○○於八十六一月七日簽賭五十三萬四千六百四十五
    元、同年一月九日簽賭五十一萬四千三百七十五元、同年一月十二日簽賭四十七
    萬七千元、同月三十一日簽賭七十九萬八千元、同年八月二十七日簽賭二十三萬
    六千八百八十元、同月二十九日簽賭一十八萬六千三百元、同年九月三日簽賭二
    十二萬八千六百六十元（起訴書誤載為十二萬八千六百六十元）等一百餘期，乙
    ○○○於上開期間，因簽賭金共積欠甲○○一千餘萬元，經償還至八十八年五月
    間止共尚欠二十萬元，甲○○因乙○○○積積欠上開款項未還，竟心生不滿，先
    於八十八年六月十七日二時與其夫鍾承鎮（同案後到案由原審另結），基於恐嚇
    危害安全之概括犯意聯絡，二人共同至乙○○○位於中壢市○○○街十七巷三號
    之住處，由甲○○以加害生命之事向乙○○○嚇稱：「如三日不還錢，要伊全家
    死光光，會做出什麼事，她自己也不知道」云云，使乙○○○心生畏懼，致生危
    害於安全。嗣因乙○○○仍未清償，復於同年月（八十八年六月）二十一日晚上
    十一時卅分許，甲○○與鍾承鎮二人再共同至乙○○○上址住處，由鍾承鎮以加
    害生命之事再向乙○○○嚇稱：「如不還錢，全家死光光，孩子的安全你自己負
    責」等語（偵卷十、十五頁），使乙○○○心生畏懼，致生危害於安全。甲○○
    、鍾承鎮二人復另行起意，基於傷害他人身體之犯意，於同年月二十一日晚上十
    一時卅分許，恐嚇乙○○○後，鍾承鎮再立即徒手以拳頭毆打乙○○○頭部，致
    乙○○○身體受有左頰血腫五Ｘ五公分之傷害。
三、案經桃園縣警察局中壢分局報請臺灣桃園地方法院檢察署檢察官偵查起訴。
    理  由
一、訊據上訴人即被告甲○○矢口否認右揭賭博、恐嚇、傷害犯行，辯稱：從未經營
    六合彩，是告訴人乙○○○自己有簽賭，時常來找伊討論，又叫伊寫帳單，並非
    乙○○○向伊簽賭，又因乙○○○愛簽賭，以做生意為由經常向伊借錢二十餘次
    ，金額共計八百八十餘萬元，故伊與乙○○○間之資金往來係借貸關係，並非六
    合彩賭債，乙○○○至今仍積欠伊一百多餘元，為討債有與鍾承鎮至乙○○○住
    處，但是請乙○○○還錢，未恐嚇及打她云云。
    經查：
(一) 被告於右揭時地有經營六合彩賭博、傷害、恐嚇之犯行，業據告訴人乙○○○
     及其配偶吳振綱於警訊（偵卷第八至十五頁）、偵查（偵字第三十六頁背面至
     第三十七頁、第八十一頁背面、第八十五頁）及原審審理中（原審卷第九十七
     頁背面、第一○九頁背面、第一一○、一一一頁、第一三七頁背面至第一三八
     頁）指訴歷歷。並有告訴人乙○○○所提出之六合彩賭博簽帳單多紙（偵卷十
    八至二十五頁）（原審卷一一二至一二一頁）、乙○○○開立予被告之新竹區中
    小企業銀行支票存根一份（偵卷二十七頁），及華揚醫院診斷證明書（偵卷十七
    頁）一份附卷可稽。
(二)被告雖一再辯稱與告訴人乙○○○之資金往來係借貸關係，與六合彩簽賭無關，
     並提出被告匯款與乙○○○或其指示之人間之銀行匯款單多紙（原審卷第五十
     一至五十九頁）及切結書一紙（原審卷第二十三頁）為據。經查，該匯款有可
    能係被告所付之簽賭所贏彩金，亦可能係借貸，是被告所提匯款單僅能證明被告
    與告訴人間確有資金往來關係而已，尚不足推認其原因關係與賭博無關。況查：
    乙○○○提出所謂被告與之結帳之「六合彩簽帳單」，經警提示，被告坦承：確
    其本人所記載。而該「六合彩簽帳單」上，又載明日期、牌支、金額等賭博性文
    字（偵字卷三、四頁），被告復承認使用電話（原審卷一三八反頁），足證被告
    確係經營六合彩賭博至明，其借貸之辯，顯不可採。
(三)至於被告所提出之切結書（見偵查卷第二十六頁，原審卷二三頁））其上僅記載
    被告與告訴人有一百四十萬元之債務，並未書明債務之原因，亦不能以此認定關
    於債務之真正原因關係。而該切結書之證人，除乙○○○之夫吳振綱外，另三名
    在場之見證人游守佳、賴洋一、李太平經原審傳訊，三人均陳稱：「當時有在場
    參與協商被告與乙○○○間之債務」，而經隔離訊問之結果，證人賴洋一、游守
    佳到庭證稱：「只知道被告與乙○○○二人間有債務關係，乙○○○欠被告錢，
    原因不知道。」等語（原審卷第三十三、三十四頁），然證人李太平則明確證稱
    ：「當時聽他們在講，應該是乙○○○向甲○○簽賭六合彩所積欠的賭債」等語
    （原審卷三二頁反面，八十九年二月二十三日訊問筆錄），是被告與告訴人間應
    有如告訴人乙○○○所稱之六合彩賭債益明。
(四)再查：乙○○○提出所謂被告與之結帳之「六合彩簽帳單」，經提示被告亦承認
    係其本人所記載。雖其辯稱：是乙○○○拿了很多六合彩簽單出來，叫伊幫她整
    理，她叫伊寫什麼伊就寫，乙○○○說是她的司機去簽，或乙○○○向伊問六合
    彩明牌，伊就將聽到的告訴她云云（原審卷九八頁，八十九年四月十一日訊問筆
    錄）。然查，上開帳單經原審提示，以編號二之字條為例（原審卷第一一七頁）
    ，乙○○○向原審陳稱：其上以藍色字跡所記載「1.7(一月七日)3450 Ｘ90=310
    500、2637Ｘ85=224145」即表示其所簽賭之牌支數及簽賭金額，紅色字跡所記載
   「55Ｘ5100=280500、6087」，即表示其上期所中之金額，最後藍色字跡所記載「
    應收248058」，即二者間差額為應付被告之金額（（原審卷一三七、一三八頁，
    八十九年六月七日訊問筆錄），且其他各字條，亦均有相類簽賭日期、牌支、支
    數、金額之記載，明顯可推認為簽賭六合彩之結帳單。被告亦不否認其所書之內
    容與六合彩簽賭有關，而乙○○○為一成年人，與被告之智識程度亦相當，焉有
    可能無故請被告整理帳單，況查上揭「六合彩簽帳單」上復有預祝中獎文字，此
    豈係代書而已？由上，足認告訴人乙○○○確有向被告簽賭六合彩。再參酌前述
    李太平之證言，告訴人乙○○○向被告簽賭六合彩益明。被告空言辯稱未有經營
    六合彩，與乙○○○間債務係借貸關係云云，不足採信。
(五)末查：被告為催討乙○○○所積欠之六合彩賭債，分別於八十八六年六月十七日
    、同年月二十一日與其夫即共同被告鍾承鎮二度至乙○○○上址住處討債，被告
    或鍾承鎮均出言恐嚇乙○○○，且於八十八年六月二十一日因不滿乙○○○仍未
    清償，而由鍾承鎮出手毆打乙○○○，使乙○○○受傷，迭據被害人乙○○○一
    再指訴綦詳（偵卷十二、八一、八五頁），並有乙○○○所提出之診斷證明書一
    紙附卷可稽（偵卷十七頁），被告亦不否認二度至乙○○○住處催討債務（偵卷
    五、七頁），且本件確如告訴人所言，有積欠賭債之事實，則因此引致被告李玉
    微與其夫鍾承鎮不滿而共同恐嚇、傷害告訴人乙○○○，乃情理可見，是被告空
    言辯稱：只是去請乙○○○還錢，第一次去伊與鍾承鎮很客氣，乙○○○很凶，
    第二次去時一開門乙○○○就在哭，伊與鍾承鎮沒說話就走了云云（原審卷第一
    一○頁），顯不足採。綜上各節所述，本件事證已臻明確，被告犯行洵堪認定。
二、核被告甲○○就經營六合彩賭博部分，所為係犯刑法第二百六十八條之意圖營利
    ，供給賭博場所罪及意圖營利，聚眾賭博罪，及刑法第二百六十六條第一項前段
    之在公眾得出入之場所賭博財物罪；就恐嚇及傷害乙○○○身體部分，所為係犯
    同法第三百零五條之恐嚇罪、第二百七十七條第一項之傷害罪。被告就所犯恐嚇
    罪、傷害罪，與共同被告鍾承鎮間有犯意聯絡及行為分擔，為共同正犯。又被告
    以一行為同時觸犯意圖營利供給賭博場所、意圖營利聚眾賭博、在公眾得出入之
    場所賭博罪，為想像競合犯，依刑法第五十五條之規定，應從一情節較重之意圖
    營利聚眾賭博罪處斷。又被告於於各開獎日前多次主持六合彩賭博行為，時間緊
    接，所犯又係構成要件相同之罪，應認係基於概括犯意而為，為連續犯，應依刑
    法第五十六條規定，以一罪論，並加重其刑。又被告所為二次恐嚇犯行，亦時間
    相近，所為係同一罪名，亦認係基於概括犯意為之，為連續犯，應以一罪論並加
    重其刑。又被告與鍾承鎮於八十八年六月二十一日晚上十一時三十分許至乙○○
    ○催討債務時，除鍾承鎮出手毆打乙○○○外，鍾承鎮尚先以加害生命之事再向
    乙○○○嚇稱「如不還錢，全家死光光，孩子的安全你自己負責」，使乙○○○
    心生畏懼，業據乙○○○於原審庭訊時指述明確（見原審卷第一一○頁背面至第
    一一一頁）），是被告此部分行為尚觸犯刑法第三百零五條之恐嚇罪，此部分犯
    行雖為公訴人所漏論，惟因認與已起訴論罪之恐嚇罪間有連續犯之裁判上一罪關
    係，為起訴效力所及，法院自得審理。又被告所犯上開賭博、恐嚇、傷害三罪間
    ，犯意個別、行為互殊，應分論併罰之；而公訴人認被告所犯之恐嚇、傷害二罪
    間有方法結果之牽連犯關係，尚有誤會，併此敘明。原審引用刑法第二十八條、
    第五十六條、第二百六十八條、第二百六十六條、第二百七十七條第一項、第三
    百零五條、第五十五條、第四十一條、第五十一條第五款，罰金罰鍰提高標準條
    例第一條前段、第二條，審酌被告品行、犯罪之動機、目的、手段、經營六合彩
    賭博敗壞社會善良風氣、為催討賭債竟施用暴力手段及犯罪後態度不佳等一切情
    狀，論處被告甲○○連續意圖營利聚眾賭博罪，量處有期徒刑陸月，如易科罰金
    以佰元折算壹日。又論處被告共同連續以加害生命之事恐嚇他人致生危害於安
    全罪，量處有期徒刑參月，如易科罰金以佰元折算壹日。又論處被告共同傷害
    人之身體罪，量處有期徒刑參月，如易科罰金以佰元折算壹日。並定應執行有
    期徒刑拾壹月，如易科罰金以佰元折算壹日。經核原判決認事用法及量刑，均
    無違誤，被告猶執陳詞上訴否認犯罪，為無理由，應予駁回。
據上論斷，應依刑事訴訟法第三百六十八條，判決如主文。
本案經檢察官吳國南到庭執行職務。
中      華      民      國    九十      年      一      月     十九     日
                              臺灣高等法院刑事第九庭
                                    審判長法  官  李  文  成
                                          法  官  周  盈  文
                                          法  官  官  有  明
右正本證明與原本無異。
不得上訴。
                                          書記官  林  蓓  瑜
中      華      民      國    九十      年     一       月     二十     日
附錄：本判決論罪科刑法條全文
刑法第二百六十八條意圖營利，供給賭博場所或聚眾賭博者，處三年以下有期徒刑，
得併科三千元以下罰金。
刑法第二百六十六條
在公共場所或公眾得出入之場所賭博財物者，處一千元以下罰金，但以供人暫時娛樂
之物為賭博者，不在此限。
當場賭博之器具與在賭檯或兌換籌碼處之財物，不問屬於犯人與否，沒收之。
刑法第二百七十七條
傷害人之身體或健康者，處三年以下有期徒刑，拘役或一千元以下罰金。
犯前項之罪，因而致人於死者，處無期徒或七年以上有期徒刑，致重傷者，處三年以
上、十年以下有期徒刑。


司法院資訊處製作；財團法人民間司法改革基金會備份。
